臺灣桃園地方法院民事裁定　　　　　 100年度消債聲字第78號
聲　請　人　王金福
即 債 務人
代　理　人　廖于清律師
上列債務人聲請消費者債務清理條例事件，經本院於中華民國9
8年1月17日裁定准予清算，並於100年4 月25日裁定終止後，聲
請免責，本院裁定如下：
    主  文
債務人王金福應予免責。
    理  由
一、按法院為終止或終結清算程序之裁定確定後，除別有規定外
    ，應以裁定免除債務人之債務，消費者債務清理條例第132
    條定有明文。又法院裁定開始清算程序後，債務人有薪資、
    執行業務所得或其他固定收入，而普通債權人之分配總額低
    於債務人聲請清算前2 年間，可處分所得扣除自己及依法應
    受其扶養者所必要生活費用之數額者，法院應為不免責之裁
    定，但債務人證明經普通債權人全體同意者，不在此限，復
    為同條例第133 條所明定。次按「債務人有下列各款情形之
    一者，法院應為不免責之裁定，但債務人證明經普通債權人
    全體同意者，不在此限：一、於7 年內曾依破產法或本條例
    規定受免責；二、隱匿、毀損應屬清算財團之財產，或為其
    他不利於債權人之處分；三、捏造債務或承認不真實之債務
    ；四、因浪費、賭博或其他投機行為，致財產顯然減少或負
    擔過重之債務，而生開始清算之原因；五、於清算聲請前1
    年內，已有清算之原因，而隱瞞其事實，使他人與之為交易
    致生損害；六、明知已有清算原因之事實，非基於本人之義
    務，而以特別利於債權人中之一人或數人為目的，提供擔保
    或消滅債務；七、隱匿、毀棄、偽造或變造帳簿或其他會計
    文件之全部或一部，致其財產之狀況不真確；八、故意於財
    產及收入狀況說明書為不實之記載，或有其他故意違反本條
    例所定義務之行為」，亦為同條例第134條所明定。
二、聲請人即債務人王金福前經本院於民國98年1 月17日以97年
    度消債清字第50號（下稱消債清卷）裁定自98年1 月17日開
    始清算程序，於清算程序中，聲請人負債金額總計為新臺幣
    （下同）2,900,141 元，其名下僅有85年出廠之自用小客車
    及同年出廠之機車各1 輛外，另有坐落桃園縣復興鄉○○○
    段207 、210 地號之共有土地（應有部分均為2 分之1 ），
    此有土地登記第二類謄本2 份、全國財產稅總歸戶財產查詢
    清單1 份附卷可稽〔見本院98年度執消清字第3 號卷（下稱
    執消清卷）卷一第252 頁至第255 頁〕，其餘債權除康健人
    壽保單（已無任何解約金，見執消清卷二第230 頁）外，另
    有聲請人對債務人詹百麗、詹明松共295,000 元之合會債權
    。嗣經本院民事執行處以99年度司執字第57327 號強制執行
    事件拍賣聲請人之上述2 筆土地後，除清償抵押權人劉秋梅
    外，其他無擔保債權人皆未受清償，亦有強制執行金額計算
    書分配表1 紙在卷可參（見執消清卷二第223 頁）。另於10
    0 年1 月19日本院司法事務官進行調查訊問時，債權人亦表
    示上述聲請人自用小客車、機車不予處分（見執消清卷二第
    192 頁、第193 頁），而合會債權部分亦因債務人詹百麗、
    占明松名下並無任何資產可供執行。故本件清算執行程序，
    業於100 年4 月25日由原審裁定清算程序終結確定。
三、又本件免責程序，經本院依職權函詢全體債權人表示意見，
    惟全體債權人皆具狀表示反對債務人免責，其理由不外以：
    聲請人於94至95年間有多筆非生活必要支出，及預借現金、
    代償等奢侈、浪費之消費，如逕予免責，不符公平原則，故
    不應予免責等語。
四、經查：
  (一)依聲請人所稱其自聲請清算迄今，期間每月仍有駕駛計程車
    執業所得約15,000元，此有聲請人於清算聲請附件之95、96
    年度綜合所得資料清單（消債清卷第24頁、第25頁）、99年
    3 月1 日調查筆錄所載（執消清卷一第294 頁），及原審依
    職權調閱聲請人之稅務電子閘門所得調件明細表為證，是聲
    請人於本院裁定開始清算程序後，仍有薪資、執行業務所得
    或其他固定收入。又依聲請人於100 年7 月25日、97年8 月
    11日之財產及收入狀況說明書所載，其聲請清算前2 年之所
    得為36萬元，另依其聲請前2 年之必要費用暨扶養費用支出
    為1,033,608 元（計算式：43,067×24個月），兩者相減後
    並無剩餘（執消清卷第16頁、本院卷第79頁），對照聲請人
    於清算程序中，普通債權人所分配之總額0 元相較，前者並
    無高於普通債權人於清算程序所得分配之總額，是本件聲請
    人未有本條例第133 條不予免責之事由。
  (二)另依本院職權函請債權人就本件免責事件表示意見，債權人
    合作金庫商業銀行股份有限公司、國泰世華商業銀行股份有
    限公司、中國信託商業銀行股份有限公司、澳商澳盛銀行集
    團股份有限公司台北分公司、渣打國際商業銀行股份有限公
    司、豐（台灣）商業銀行股份有限公司、遠東國際商業銀
    行股份有限公司、萬泰商業銀行股份有限公司、安泰商業銀
    行股份有限公司、台新商業銀行股份有限公司、大眾商業銀
    行股份有限公司雖具狀表示：依債務人之消費紀錄，聲請人
    有多次以信用卡至加油站加油、音響、電器行、茶行、普傳
    國際開發有限公司、醫療、保險等消費紀錄、多筆預借現金
    紀錄、銀行代償紀錄，顯有因浪費、賭博或其他投機行為致
    負擔過重債務，而生開始清算原因之嫌等語。惟依上開債權
    人提出之聲請人信用卡、現金卡明細資料，債務人之保險支
    出乃為其風險分擔之保障，且依上述已無任何解約金可供領
    回，加以債務人之投保金額亦非極鉅，並非屬奢侈浪費之情
    。另關於油料費用，因債務人之職業乃計程車駕駛，較一般
    車輛使用，其油耗本屬較高，至於其他之消費原因，依債務
    人於原審100 年1 月19日訊問筆錄所載，音響設備係其母親
    唱歌所購置、其餘為加入直銷公司，購物充作業績等語（執
    消清卷二第193 頁、第194 頁），另觀聲請人於本院消債清
    卷提出之病歷、看護、租賃契約、消費記錄聲請狀等資料所
    示（消債清卷第39頁至第50頁、第189 頁至第196 頁），聲
    請人以駕駛計程車為業，另有2 名子女仍在就學中，聲請人
    女兒有精神病史，聲請人本人亦有高血壓及心律不整等病狀
    以致無法長期駕駛，而聲請人之岳母亦僅有聲請人配偶之扶
    養義務人1 人致使聲請人之家庭生活必要支出受到影響。又
    本件債權人雖提出卷附消費明細及代償、預借現金等記錄，
    然尚難認聲請人上開借款係用於從事投機或奢侈、浪費等行
    為。另參諸債權人刷卡紀錄及其它提供生活必須用品之處所
    ，其消費金額及次數並無顯逾一般人合理消費情事；又觀聲
    請人95年度至96年度、98年度之稅務電子閘門財產所得調件
    明細表、及97年、98年財政部北區國稅局各類所得財產清冊
    （消債清卷第9 頁、第24至第25頁），其名下資產於清算執
    行階段之處分已如上述，是聲請人因先前扶養暨生活必要所
    需，而以刷卡、預借現金等方式借新還舊支撐其開銷，仍堪
    可信。是衡諸請人之消費紀錄，尚難認聲請人有奢侈、浪費
    或投機行為致達聲請人生開始清算原因之程度。
五、綜上所述，本院審酌債務人生活狀況，以及其積欠債務之消
    費內容原因，認債務人並無消費者債務清理條例第133 條前
    段或第134 條各款所定之情事，依上說明，自應依首開規定
    裁定本件債務人免責，爰裁定如主文。
中    華    民    國    100   年    9     月    19    日
                      民事第二庭  法  官  高明德
上為正本係照原本作成。
如不服本裁定，應於裁定送達後10日內，以書狀向本院提出抗告
，並繳納抗告費新臺幣1千元。
中    華    民    國    100   年    9     月    19    日
                                  書記官  崔青菁